臺灣臺北地方法院民事判決　九十年度簡上字第一八九號
　　上　訴　人　　李雲卿即中裕商行
　　兼訴訟代理人　甲○○○
　　被上訴人　　　台灣潔氏股份有限公司
?
　　法定代理人　　許昭勝
　　訴訟代理人　　黃秀珠　律師
右當事人間請求給付貨款事件，上訴人對於中華民國九十年二月八日本院台北簡易庭
八十九年北簡字第一六四九七號第一審判決提起上訴，本院判決如左：
    主      文
原判決廢棄，發回本院台北簡易庭。
    理　    由
一、依民事訴訟法第一百九十九條第二項規定，審判長應向當事人發問或曉諭，令其
    為事實上及法律上陳述、聲明證據或為其他必要之聲明及陳述，其所聲明或陳述
    有不明瞭或不完足者，應令其敘明或補充之，此為審判長因定訴訟關係之闡明權
    ，同時並為其義務，故審判長對於訴訟關係未盡此項必要之處置，違背闡明之義
    務者，其訴訟程序即有重大瑕疵，而基此所為之判決，亦屬違背法令，另依民事
    訴訟法第四百五十一條第一項規定：「第一審之訴訟程序有重大之瑕疵者，第二
    審法院得廢棄原判決，而將該事件發回原法院。但以因維持審級制度認為必要時
    為限。」，及同法第四百五十三條規定：「第四百五十一條第一項及前條第二項
    之判決，得不經言詞辯論為之。」，又同法第四百三十六條第一項、第三項規定
    ：「對於簡易程序之第一審裁判，得上訴或抗告於管轄之地方法院，其審判以合
    議行之。第一項之上訴及抗告程序，準用第四百三十四條第一項、第四百三十四
    條之一及第三編第一章、第四編之規定。」。而所謂訴訟程序有重大瑕疵，係指
    第一審違背訴訟程序，而其違背足以影響於判決之內容，或不適於為第二審判決
    者而言。再者，稱有維持審級制度之必要，則指若不將該事件發回，則該當事人
    即不能在該一審級為訴訟行為，實施其攻擊防禦方法，致有受不利益判決之虞，
    而無異少經一審級保護者而言。
二、查本件上訴人中裕商行實為合夥事業，此有上訴人所提出營利事業登記抄本在卷
    可憑，是則上訴人主張中裕商行為合夥人李雯卿、李門環、劉代賢出資經營之共
    同事業，而非獨資商號等情，自堪信為真實；次查被上訴人在第一審起訴時，於
    起訴狀上竟載李雯卿即中裕商行為第一審被告，並以上訴人甲○○○為共同被告
    主張應負連帶責任，有被上訴人之起訴狀、第一審之言詞辯論筆錄及第一審簡易
    判決，附於原審卷可稽；是本件被上訴人於原審係主張中裕商行與被上訴人簽訂
    經銷合約書並由甲○○○為連帶保證人，因中裕商行未依約給付貨款，故以李雯
    卿即中商裕行、甲○○○為共同被告提起本訴，請求李雯卿即中裕商行與甲○○
    ○應連帶給付貨款，基於裁判統一及訴訟經濟之理念，本件被上訴人提起給付貨
    款之訴，其主張之法律關係，對於共同訴訟之中裕商行、甲○○○在實體法上有
    合一確定之必要；按當事人能力之有無及其法定代理權有否欠缺，為法院應依職
    權調查之事項，乃原審未察，對於「中裕商行」究為「獨資商號」或「合夥事業
    」未予勾稽，逕為實體之判決，況且原審係認上訴人甲○○○與「中裕商行」應
    負連帶清償之責，尤非無再事推求之必要，益徵其訴訟程序自屬有重大之瑕疵，
    基此所為之判決，亦屬違背法令。而上訴人復不同意由第二審法院就該事件自為
    實體之裁判，以補正上開訴訟程序之瑕疵。再者共同訴訟之甲○○○與「中裕商
    行」有合一確定之必要，如上所述，則為維持審級制度及裁判統一及訴訟經濟之
    理念，自有將本事件發回原審法院，即本院台北簡易庭更為裁判之必要。從而，
    上訴人執此指摘原判不當，求予廢棄，而將本事件發回原審法院即本院台北簡易
    庭更為裁判，以維持審級之利益，自屬有理由。爰由本院將原判決廢棄，發回原
    審法院，即本院台北簡易庭重行審理，以符法制。並不經言詞辯論逕為判決。
三、據上論結，本件上訴為有理由，依民事訴訟法第四百三十六條之一第三項、第四
    百五十一條第一項、第四百五十三條，判決如主文。
中　　　華　　　民　　　國　　九十一　　年　　  十二　　月　　二十三　　日
　　　　　　　　　　　　　　　　　　　　民事第四庭審判長法　官　林勤綱
　　　　　　　　　　　　　　　　　　　　　　　　　　　　法　官　周玫芳
　　　　　　　　　　　　　　　　　　　　　　　　　　　　法　官  陳博文
右為正本係照原本作成。
不得上訴。
中　　　華　　　民　　　國　　九十一　　年　　  十二　　月　　二十三　　日
　　　　　                                              書記官  蔡嘉萍
